臺灣臺北地方法院刑事判決
111年度審易字第122號
公  訴  人  臺灣臺北地方檢察署檢察官
被      告  謝建業



上列被告因業務侵占案件，經檢察官提起公訴（110年度偵字第2
3258號），因被告於本院準備程序中，就被訴事實為有罪之陳述
，經告知簡式審判程序意旨，並聽取公訴人及被告之意見後，由
本院合議庭裁定由受命法官獨任依簡式審判程序審理，判決如下
：
    主      文
壹、主刑部分：
謝建業犯業務侵占罪，處有期徒刑柒月。緩刑貳年，並應依附表
所示內容給付損害賠償。
貳、沒收部分：
未扣案之犯罪所得新臺幣壹拾參萬伍仟零伍元沒收，於全部或一
部不能沒收或不宜執行沒收時，追徵其價額。
    事實及理由
一、本案被告謝建業所犯係死刑、無期徒刑、最輕本刑為3年以
    上有期徒刑以外之罪，且非高等法院管轄第一審案件之罪，
    其於本院準備程序中就被訴事實為有罪之陳述，由本院合議
    庭依刑事訴訟法第273條之1第1項之規定，裁定由受命法官
    獨任以簡式審判程序加以審理，且依刑事訴訟法第273條之2
    、第159條第2項規定，不適用傳聞法則有關限制證據能力之
    相關規定；另依同法第310條之2準用同法第454條之規定，
    得製作略式判決書，如認定之犯罪事實、證據及應適用之法
    條，與起訴書之記載相同者，得引用之，合先敘明。
二、本案犯罪事實及證據，除起訴書犯罪事實欄一、第2至3行所
    載「意圖為自己不法之所有」，應予補充為「意圖為自己不
    法之所有，基於業務侵占之犯意」；第4行所載「投份鎮」
    ，應予更正為「頭份鎮」；證據部分另應補充增列「被告謝
    建業於本院準備程序中及審理時之自白」（見本院卷第37頁
    、第44至46頁）外，其餘犯罪事實及證據均引用檢察官起訴
    書之記載（如附件）。
三、論罪科刑之依據：
　㈠被告謝建業行為後，刑法第336條第2項固於民國108年12月25
    日修正公布，並於同年月27日施行，然該條文原本所定罰金
    數額，已依刑法施行法第1條之1第2項前段規定提高為30倍
    ，本次修法將上開條文之罰金數額調整換算後予以明定，並
    未變更實質內容，不生有利或不利被告之影響，尚無新舊法
    比較之問題，爰逕行適用裁判時法即修正後之規定。
　㈡核被告所為，係犯刑法第336條第2項之業務侵占罪。
　㈢被告於108年5、6月間，先後多次侵占職務上所持有客戶繳付
    款項共計新臺幣（下同）13萬5,005元，係出於同一業務侵
    占之犯意所為，侵害同一被害法益，各行為之獨立性極為薄
    弱，在刑法評價上，以視為數個舉動之接續施行，合為包括
    之一行為予以評價，較為合理，故屬接續犯。
　㈣爰以行為人之責任為基礎，審酌被告並無前科，此有臺灣高
    等法院被告前案紀錄表在卷可稽，素行良好。其未盡職守，
    利用工作機會侵占業務上持有之金錢，顯乏尊重他人財產權
    之概念，法治觀念淡薄，應予非難；參以被告犯後坦承犯行
    之犯後態度，與告訴人新東山實業有限公司已以13萬5,005
    元調解成立，此有本院調解筆錄在卷為憑（見本院卷第55頁
    ）；兼衡其自述高職畢業之智識程度、從事物流業、收入不
    穩定、已婚、需扶養1名未成年子女之家庭生活經濟狀況（
    見本院卷第47頁）；另審酌其犯罪之動機、目的及手段、侵
    占金額等一切情狀，爰量處如主文所示之刑，以示懲儆。
　㈤緩刑：　
   1、被告未曾因故意犯罪受有期徒刑以上刑之宣告，此有臺灣
      高等法院被告前案紀錄表在卷可稽。其因一時失慮，致罹
      刑典，嗣於本院準備程序中及審理時均坦承犯行，且與告
      訴人調解成立，業經認定如前；告訴人亦同意以調解筆錄
      所載內容作為被告緩刑之附條件一節，有本院調解筆錄在
      卷可查（見本院卷第55頁）。是本院認被告經此偵、審及
      科刑之教訓，應能知所警惕而無再犯之虞，認所宣告之刑
      以暫不執行為適當，併依刑法第74條第1項第1款之規定，
      諭知緩刑2年，以啟自新。　
 　2、另為使被告深切記取教訓，並彌補本案犯罪所生損害，以
      充分保障告訴人權利，爰參酌上開調解筆錄內容，依刑法
      第74條第2項第3款規定，命被告依附表所示內容賠償告訴
      人。倘被告未遵期履行本判決所諭知之負擔，且情節重大
      者，其緩刑之宣告仍得依法撤銷，併此敘明。　
　四、沒收部分：
　  ㈠按刑法第38條之1第5項明定：犯罪所得已實際合法發還被
      害人者，不予宣告沒收或追徵。所謂實際合法發還，是指
      因犯罪而生民事或公法請求權已經被實現、履行之情形而
      言，不以發還扣押物予原權利人為限，其他如財產犯罪，
      行為人已依和解條件履行賠償損害之情形，亦屬之。申言
      之，犯罪所得一旦已實際發還或賠償被害人者，法院自無
      再予宣告沒收或追徵之必要；倘若行為人雖與被害人達成
      民事賠償和解，惟實際上並未將民事賠償和解金額給付被
      害人，或犯罪所得高於民事賠償和解金額者，法院對於未
      給付之和解金額或犯罪所得扣除和解金額之差額部分等未
      實際賠償之犯罪所得，自仍應諭知沒收或追徵（最高法院
      110年度台上字第1673號判決意旨可資參照）。
　　㈡經查，被告本案業務侵占所得款項13萬5,005元，乃屬被告
      犯罪所得，被告固與告訴人以13萬5,005元達成調解，然
      因履行期限尚未屆至而尚未實際給付款項與告訴人，有本
      院調解筆錄在卷為憑（見本院卷第55頁），按上說明，對
      此部分仍應依刑法第38條之1第1項前段、第3項規定沒收
      ，並於全部或一部不能沒收或不宜執行沒收時，追徵其價
      額。至被告日後若再賠付其他金額，檢察官於執行時應依
      規定扣除已實際賠償之金額，附此敘明。
據上論斷，應依刑事訴訟法第273條之1第1項、第310條之2、第4
54條第2項、第299條第1項前段，刑法第336條第2項、第74條第1
項第1款、第2項第3款、第38條之1第1項前段、第3項，刑法施行
法第1條之1第1項，判決如主文。
本案經檢察官朱家蓉提起公訴，檢察官劉文婷到庭執行職務。　
中　　華　　民　　國　　111 　年　　4 　　月　　6 　　日
　　　　　　　　　刑事第二十二庭  法　官  葉詩佳
上正本證明與原本無異。 
如不服本判決應於收受送達後20日內向本院提出上訴書狀，並應
敘述具體理由；其未敘述上訴理由者，應於上訴期間屆滿後20日
內向本院補提理由書（均須按他造當事人之人數附繕本）「切勿
逕送上級法院」。告訴人或被害人如對於本判決不服者，應具備
理由請求檢察官上訴，其上訴期間之計算係以檢察官收受判決正
本之日期為準。 因疫情而遲誤不變期間，得向法院聲請回復原
狀。
                                  書記官  巫佳蒨 
中　　華　　民　　國　　111 　年　　4 　　月　　6 　　日
附表：
告訴人 緩刑所附條件 新東山實業有限公司 謝建業應給付新東山實業有限公司新臺幣（下同）壹拾參萬伍仟零伍元，給付方式如下：自民國壹佰壹拾壹年肆月起，按月於每月拾貳日以前給付貳萬元至全部清償完畢為止，如有一期未履行，視為全部到期（以上款項逕匯入新東山實業有限公司指定之帳戶）。 
附錄本案論罪科刑法條全文：
中華民國刑法第336條
對於公務上或因公益所持有之物，犯前條第1項之罪者，處1年以
上7年以下有期徒刑，得併科15萬元以下罰金。
對於業務上所持有之物，犯前條第1項之罪者，處6月以上5年以
下有期徒刑，得併科9萬元以下罰金。
前二項之未遂犯罰之。　　　　
附件：
臺灣臺北地方檢察署檢察官起訴書
                                    110年度偵字第23258號
　　被　　　告　謝建業　男　46歲（民國00年0月00日生）
　　　　　　　　　　　　住臺北市○○區○○○路000巷000號
　　　　　　　　　　　　　4樓
　　　　　　　　　　　　居新北市○○區○○路000號3樓
　　　　　　　　　　　　國民身分證統一編號：Z000000000號
上列被告因侵占案件，已經偵查終結，認應提起公訴，茲將犯罪
事實及證據並所犯法條分敘如下：
　　　　犯罪事實
一、謝建業於民國108年1月5日至109年8月31日間任職於新東山
    實業有限公司擔任業務，為從事業務之人。其意圖為自己不
    法之所有，於108年5月至6月間，至該公司之客戶「頭份喬
    治城」位於苗栗縣○○鎮○○路00號之店面及「王耀德」位於臺
    北市○○區○○街0號之地址收分別收取貨款新臺幣（下同）28,
    202元、106,803元合計135,005元後，未將貨款繳還該公司
    ，將之花用殆盡，以此方式將上開款項侵占入己。嗣經該公
    司人員發現貨款未繳回，經詢問謝建業，謝建業始坦承上情
    。
二、案經新東山實業有限公司訴請偵辦。
　　　　證據並所犯法條
一、證據清單及待證事實：
編號 證據名稱 待證事實 1 被告謝建業於警詢、偵查中之供述 被告坦承有於上開時、地收取貨款後侵占入己之犯罪事實。 2 告訴代理人蔡承諭律師於警詢中之指訴 全部犯罪事實。 3 被告與告訴人公司人員之LINE對話記錄截圖1份 佐證被告確實未將收取之上開客戶貨款繳回公司之事實。 4 告訴人公司對帳單2份 佐證告訴人與頭份喬治城、王耀德間確實有收取貨款之相關債權之事實。 
二、核被告謝建業所為，係犯刑法第336條第2項之業務侵占罪嫌
    。被告先後侵占犯罪事實欄所述其業務上持有之款項，係基
    於單一犯罪決意，於密切接近之時、地實施，侵害同一之法
    益，各行為間之獨立性極為薄弱，依一般社會健全觀念，難
    以強行分開，應視為數個舉動之接續施行，為接續犯，是請
    論以一罪。另被告所侵占之金額，屬被告所有之犯罪所得，
    請依刑法第38條之1第1項、第3項規定，予以宣告沒收之，
    並於全部或一部不能沒收或不宜執行沒收時，追徵其價額。
三、依刑事訴訟法第251條第1項提起公訴。
　　此　致
臺灣臺北地方法院
中　　華　　民　　國　 110　　年　　10　　月　　6 　　日
　　　　　　　　　　　　　檢　察　官　朱  家  蓉
本件正本證明與原本無異　　　　　　　　　　　　　　　　　
中　　華　　民　　國　 110　　年　　12  　月　　19　　日
  　　　　　　　　　　　  書　記　官  劉  家  綾
附錄本案所犯法條全文 
中華民國刑法第336條
對於公務上或因公益所持有之物，犯前條第 1 項之罪者，處 1
年以上 7 年以下有期徒刑，得併科 15 萬元以下罰金。
對於業務上所持有之物，犯前條第 1 項之罪者，處 6 月以上 5
年以下有期徒刑，得併科 9 萬元以下罰金。
前二項之未遂犯罰之。